臺灣新北地方法院刑事判決
110年度金簡上字第15號
上  訴  人  臺灣新北地方檢察署檢察官
被      告  林建宏  
上列上訴人因被告違反洗錢防制法等案件，不服本院於中華民國
110年7月21日所為110年度金簡字第25號第一審刑事簡易判決（
起訴案號：109年度偵字第44427號；移送併辦：109年度偵字第4
1250號、110年度少連偵字第22號、110年度偵字第2615、11286
號），提起上訴及移送併辦（110年度偵字第14205、25921、306
83號），本院管轄第二審之合議庭判決如下：
    主  文
原判決撤銷。
丁○○幫助犯洗錢防制法第十四條第一項之洗錢罪，累犯，處有期
徒刑肆月，併科罰金新臺幣肆萬元，罰金如易服勞役，以新臺幣
壹仟元折算壹日。
未扣案之犯罪所得新臺幣參仟元沒收，於全部或一部不能沒收或
不宜執行沒收時，追徵其價額。
    事  實
一、丁○○能預見將個人金融帳戶提供他人使用，可能因此遭作為
    收受、提領詐欺被害人匯款之用，並藉此製造金流斷點，以
    掩飾、隱匿犯罪所得之去向、所在，竟仍基於縱該結果發生
    亦不違背其本意之幫助詐欺取財及幫助洗錢之不確定故意，
    於民國109年6月前某日，在新北市○○區○○街000巷0號0樓住
    處，將其申辦之中國信託商業銀行帳號0000000000號帳戶（
    下稱本案中信帳戶）及台新銀行帳號00000000000000號帳戶
    （下稱本案台新帳戶）的存摺、提款卡及密碼交予某真實姓
    名年籍不詳之詐欺集團成員（下稱「某甲」；無證據證明為
    未成年人）。嗣「某甲」所屬之詐騙集團取得本案中信帳戶
    、本案台新帳戶之存摺、提款卡及密碼後，另由「某甲」所
    屬之詐騙集團其他成員，共同意圖為自己不法之所有，基於
    詐欺取財及洗錢(掩飾、隱匿詐欺犯罪所得去向、所在)之犯
    意聯絡，於附表「詐騙時間、手法」欄所示的時間、手法，
    向附表「告訴人」欄所示之人施以詐術，致渠等均陷於錯誤
    ，而依該詐騙集團成員指示，分別於如附表「匯款時間」欄
    所示的時間，將如附表「匯款金額」所示之金額，匯至如附
    表「匯款帳戶」欄所示的帳戶內，上開款項旋遭不詳詐欺集
    團成員提領一空，藉以製造金流斷點，而順利掩飾、隱匿犯
    罪所得之去向、所在。
二、案經己○○訴由新北市政府警察局板橋分局報告臺灣新北地方
    檢察署(下稱新北地檢署)檢察官偵查起訴；乙○○訴由花蓮縣
    政府警察局花蓮分局報告臺灣花蓮地方檢察署陳請臺灣高等
    檢察署核轉新北地檢署檢察官偵查後移送併辦；黃鈺樺訴由
    臺中市政府警察局豐原分局、戊○○訴由高雄市政府警察局鳳
    山分局、子○○訴由新北市政府警察局汐止分局、庚○○訴由彰
    化縣警察局鹿港分局、辛○訴由桃園市政府警察局蘆竹分局
    、壬○○訴由臺南市政府警察局第五分局分別報告新北地檢署
    檢察官偵查後移送併辦。
    理  由
一、上開犯罪事實，業據被告丁○○於原審(本院第一審)準備程序
    、本院第二審審理時均坦承不諱，核與附表所示之告訴人於
    警詢時之證述內容大致相符，並有附表「相關證據」欄之證
    據及本案中信帳戶、本案台新帳戶的申設資料及交易明細在
    卷可參，足徵被告之自白與事實相符，應堪採信，本件事證
    明確，應依法論科。
二、論罪科刑及撤銷改判之理由:
㈠、核被告所為，係犯刑法第30條第1項前段、洗錢防制法第14條
    第1項之幫助洗錢罪及刑法第30條第1項前段、第339條第1 
    項之幫助詐欺取財罪。被告以一個提供存摺、提款卡及密碼
    行為(同時提供本案中信帳戶及本案台新帳戶的存摺、提款
    卡及密碼)，幫助詐欺集團成員犯8次洗錢罪、詐欺取財罪，
    觸犯幫助洗錢罪及幫助詐欺取財等二罪名，為想像競合犯，
    應依刑法第55條，從一重論以幫助洗錢罪。
㈡、移送併辦之說明：
　　新北地檢署檢察官於原審以109年度偵字第41250號、110年
    度少連偵字第22號、110年度偵字第2615、11286號及本院管
    轄第二審之合議庭辯論終結前以110年度偵字第14205、2592
    1、30683號移送併辦部分，與本案被告被訴之事實有想像競
    合犯之裁判上一罪關係，為起訴效力所及，本院應併予審理
    。
㈢、本案應依累犯規定加重的說明：
１、被告前：⑴因施用毒品案件，經臺灣高等法院以102年度上
    訴字第167號判決判處有期徒刑6月、2月，並定應執行有期
    徒刑7月確定；⑵因施用毒品案件，經本院以102年度訴字第1
    725號判決判處有期徒刑7月、3月確定；⑶因施用毒品案件案
    件，經本院以102年度訴字第1189號判決判處有期徒刑7 月
    、3月，上訴後，經臺灣高等法院以102年度上訴字第2099號
    判決駁回上訴確定，前開⑴至⑶所示之罪刑，經本院以103年
    度聲字第1634號裁定應執行有期徒刑2年確定；⑷因施用毒品
    案件，經本院以103年度審訴字第481號判決判處有期徒刑8
    月、4月，上訴後，經臺灣高等法院以103年度上訴字第1943
    號判決駁回上訴確定，並經本院以103年度聲字第4591號裁
    定應執行有期徒刑10月確定，後與前揭⑴至⑶所示之應執行有
    期徒刑2年接續執行，於104年7月10日假釋出監付保護管束
    ，嗣經撤銷假釋，尚餘殘刑有期徒刑7月又25日；⑸因施用毒
    品案件，經本院以105年度簡字第82號判決判處有期徒刑5月
    ，後由本院合議庭以105年度簡上字第216號判決駁回被告上
    訴而確定；⑹因施用毒品案件，經本院以106年度審訴字第56
    5號判決判處有期徒刑8月、4月，後經本院以106年度聲字第
    3677號裁定定其應執行有期徒刑10月確定；上開殘刑7月又2
    5日部分與⑸、⑹所示之刑接續執行，於107年10月10日縮刑期
    滿執行完畢出監等情，有臺灣高等法院被告前案紀錄表在卷
    可考。
２、被告受徒刑執行完畢後，5年內故意再犯有期徒刑以上之本罪
    ，為累犯，本院考量被告前已有多次經法院論罪科刑的紀錄
    ，於執行完畢後未滿2年即犯本案，可見被告有特別惡性、
    對刑罰反應力薄弱之情事，堪認前案之執行尚未收矯治之效
    ，爰依刑法第47條第1項之規定加重其刑。至司法院釋字第7
    75號解釋，依解釋文及理由之意旨，係指構成累犯者，不分
    情節，一律加重最低本刑，於不符合刑法第59條所定要件之
    情形下，致生行為人所受之刑罰超過其所應負擔罪責之個案
    ，不符罪刑相當原則、比例原則。於此範圍內，在修正前，
    為避免發生上述罪刑不相當之情形，法院就該個案應裁量是
    否加重最低本刑；依此，該解釋係指個案應量處最低法定刑
    、又無法適用刑法第59條在內減輕規定之情形，法院應依此
    解釋意旨裁量不予加重最低本刑（最高法院108年度台上字
    第338號判決意旨參照），本院參酌被告於本案之犯罪情節
    ，並無上開解釋意旨所指情事，故無依上開解釋意旨裁量不
    予加重最低本刑之餘地，併此指明。
㈣、刑之減輕及刑之加重減情事由應依法先加後減的說明:
    本案被告係對正犯資以助力，但未參與犯罪行為之實施，為
    幫助犯，爰依刑法第30條第2項規定減輕其刑。復被告於本
    院審理時，就被訴之幫助詐欺取財、洗錢等犯罪事實均已自
    白，應依洗錢防制法第16條第2項規定減輕其刑。本案就刑
    之加重、減輕，依刑法第70、71條，先加後遞減之。
㈤、撤銷原審判決之理由：
    原審認本案被告罪證明確，而予以論罪科刑，固非無見。惟
    查：
１、被告符合刑法第47條第1 項累犯加重其刑之規定，依法應加
    重其刑，業據本院說明如前，徵諸被告於前案執行完畢未滿
    2年，即率然為本案幫助洗錢等犯行，造成告訴人黃鈺華等8
    人財產上之莫大損害，並助長詐欺集團橫行之歪風，顯見其
    守法意識及對刑罰之反應力均薄弱，未知尊重他人之財產法
    益，自有依累犯之規定加重其刑之必要，然原審疏未慮究及
    此，僅考量前案與被告所犯本案之犯罪類型、行為態樣、侵
    害法益不同，而認欠缺關連性，容有可議之處。
２、又檢察官移送併辦如附表編號2、3、6所示部分（附表編號2
    所示部分係於本院第二審審理時始移送併辦），雖未據檢察
    官提起公訴，惟此部分與業經起訴之犯罪事實（即如附表編
    號7所示部分）有想像競合犯之裁判上一罪關係，業經本院
    認定如前，自應為起訴效力所及，原審未及併審被告此部分
    幫助洗錢等犯行，容有未恰，是檢察官執此指摘原判決不當
    ，為有理由，且原判決就累犯之法律適用亦有前揭可議之處
    ，自應由本院管轄之第二審合議庭予以撤銷改判。
㈥、量刑：
　　爰以行為人之責任為基礎，審酌我國目前詐欺集團橫行，被
    告竟仍率然提供金融帳戶供他人使用以逃避犯罪之查緝，助
    長財產犯罪之猖獗，且嚴重破壞社會治安，並有礙金融秩序
    ，另增加被害人謀求救濟及執法機關追查犯罪之困難，行為
    誠屬不當，應予非難；然考量到被告犯後坦承犯行，犯後態
    度尚可，另衡酌被告的犯罪動機、目的、手段、智識程度及
    家庭生活經濟狀況、告訴人之意見及所受損害等一切情狀，
    量處如主文第二項所示之刑，並就併科罰金部分，諭知易服
    勞役之折算標準，以資懲儆。
三、沒收：
    被告於本院第二審準備程序時稱：我把本案中信帳戶、本案
    台新帳戶賣給他人使用，我得到新臺幣3,000元報酬等語（
    本院卷第251頁），此即為被告的犯罪所得，應依刑法第38
    條之1第1項前段、第3項規定宣告沒收之，並於全部或一部
    不能沒收或不宜執行沒收時，追徵其價額。
四、應依刑事訴訟法第455條之1第1項、第3項、第369條第1項前
    段、第364條、第299條第1項前段（依判決精簡原則，僅記
    載程序法條文），判決如主文。
本案經檢察官丙○○提起公訴；檢察官甲○○、癸○○移送併辦；檢察
官丙○○提起上訴；檢察官江佩蓉到庭執行職務。
中　　華　　民　　國　　111 　年　　2 　　月　　23　　日
            刑事第十一庭  審判長法　官  郭峻豪
　　　　　　　　　 
                                法　官  白承育

　　                            法　官  沈  易
以上正本證明與原本無異。
本判決不得上訴。
                                書記官  陳湘文
中　　華　　民　　國　　111 　年　　2 　　月　　24　　日
附錄本案所犯法條全文
中華民國刑法第30條
（幫助犯及其處罰）
幫助他人實行犯罪行為者，為幫助犯。雖他人不知幫助之情者，
亦同。
幫助犯之處罰，得按正犯之刑減輕之。

中華民國刑法第339條
（普通詐欺罪）
意圖為自己或第三人不法之所有，以詐術使人將本人或第三人之
物交付者，處 5 年以下有期徒刑、拘役或科或併科 50 萬元以
下罰金。
以前項方法得財產上不法之利益或使第三人得之者，亦同。
前二項之未遂犯罰之。

洗錢防制法第14條
有第二條各款所列洗錢行為者，處 7 年以下有期徒刑，併科新
臺幣 5 百萬元以下罰金。
前項之未遂犯罰之。
前二項情形，不得科以超過其特定犯罪所定最重本刑之刑。


附表:


編號 告訴人 詐騙時間、手法 匯款時間 匯款金額(新台幣) 匯款帳戶 相關證據    1 黃鈺樺 109年5月12日，詐欺集團成員在DAFEX網站佯稱可介紹投資外幣走勢、有高額報酬云云，致黃鈺樺陷於錯誤，依詐欺集團成員指示於右欄所示的時間，由其妹黃淯翊帳戶匯款如右欄所示的金額至右欄所示之帳戶。 109年6月20日15時50分許 100,000元 本案中信帳戶 存摺內頁交易明細影本、網路銀行轉帳交易截圖、黃鈺樺所提供的LINE對話紀錄。    2 壬○○ 109年5月17日，詐欺集團成員以通訊軟體WeDate暱稱「羽柔」邀約壬○○加入通訊軟體Telegram群組參與投資討論，再由Telegram暱稱Guangyi Ghou之人向壬○○佯稱可以加入MCCGRAW投資平台以獲利云云，致壬○○陷於錯誤，依詐欺集團成員指示於右欄所示的時間，匯款如右欄所示的金額至右欄所示之帳戶。 109年6月20日13時21分許 30,000元 同上 統一超商股份有限公司代收款專用繳款證明、壬○○提供的Telegram對話紀錄、MCGRAW網站資料、網路轉帳交易明細翻拍照片。    同上日13時23分許 29,400元      3 庚○○ 109年6月初某日(109年6月7日前)，詐欺集團成員以通訊軟體LINE暱稱「Ruby」向庚○○搭訕，佯稱可以投資Transcend全盛交易中心網路平台、ATAC差價合約網路平台、AST 分析集團-OLAP及興富發娛樂城以獲利云云，致庚○○陷於錯誤，依詐欺集團成員指示於右欄所示的時間，匯款如右欄所示的金額至右欄所示之帳戶。 109年6月22日13時15分許 50,000元 本案台新帳戶 存摺內頁影本、網路轉帳交易明細、代收票據明細表、庚○○所提供的LINE對話紀錄。    4 子○○ 109年6月11日，詐欺集團成員以LINE暱稱「jackychen 」聯繫子○○，邀約其加入傑力金融交易所、投資外幣並可保證獲利，致子○○陷於錯誤，依詐欺集團成員指示於右欄所示的時間，匯款如右欄所示的金額至右欄所示之帳戶。 109年6月22日13時57分許 200,000元 同上 網路銀行轉帳資料結圖(臺幣綜存交易明細)。    5 乙○○ 109年6月12日，詐欺集團成員在臉書張貼可以藉由網路博奕、賺取高額報酬等廣告訊息、致乙○○閱覽後陷於錯誤，依詐欺集團成員指示於右欄所示的時間，匯款如右欄所示的金額至右欄所示之帳戶。 109年6月22日13時22分許 322,000元 同上 網路銀行轉帳交易明細、郵政跨行匯款申請書、乙○○所提供的LINE對話紀錄。    6 辛○ 109年6月16日，詐欺集團成員以社群軟體Instagram 暱稱「妮妮」向辛○佯稱可以投資鉅鑫博彩網站以獲利云云，致辛○於錯誤，依指示於右欄所示的時間，匯款如右欄所示的金額至右欄所示之帳戶。 109年6月20日16時19分許 30,000元 本案中信帳戶 中國信託商業銀行公司對帳單(戶名:辛○；帳號:00000-000000-0)    7 己○○ 109年6月20日，詐騙集團成員向己○○謊稱有使用網路操作之投資管道，致己○○陷於錯誤，依詐欺集團成員指示於右欄所示的時間，匯款如右欄所示的金額至右欄所示之帳戶。 109年6月20日14時41分許 254,563元 同上 基隆第一信用合作社匯款申請單、存摺封面及內頁影本、己○○所提供的LINE對話紀錄。    8 戊○○ 109年6月22日，詐騙集團成員以LINE暱稱「鄭老師」聯繫戊○○，邀約其加入EXCHANGE交易所網路平台，匯入資金後可代為操作外匯，並抽佣獲利所得25%，致許世揚陷於錯誤，依詐欺集團成員指示於右欄所示的時間，匯款如右欄所示的金額至右欄所示之帳戶。 109年6月22日14時9分許 200,000元 本案台新帳戶 網路銀行轉帳交易截圖、存摺封面及內頁影本、元大銀行國內匯款申請書、戊○○所提供的LINE對話紀錄。 備註 一、本案中信帳戶：中國信託商業銀行帳號000-00000000000號；本案台新帳戶：台新銀行帳號000-00000000000000號帳戶。 二、上開表格內容係以告訴人遭詐欺集團詐欺的時間依序排列。